【裁判字號】    95,訴,2274
【裁判日期】    951019
【裁判案由】    殺人未遂
【裁判全文】
臺灣高雄地方法院刑事判決              95年度訴字第2274號
公  訴  人  臺灣高雄地方法院檢察署檢察官
被      告  甲○○
指定辯護人  吳文豊律師
上列被告因殺人未遂案件，經檢察官提起公訴（95年度偵字第
13395號），本院判決如下：
    主  文
甲○○傷害人之身體，處有期徒刑拾月。
    事  實
一、甲○○與乙○○係表兄弟，於民國94年8 月14日凌晨1 時許
    ，與友人丙○○飲酒後，返其位於高雄市○○區○○街74號
    住處附近，見乙○○與其二哥許燦輝在車上談話，待許燦輝
    離開後，甲○○因不滿乙○○前曾代他人向其討債遂與下車
    之乙○○發生口角，乙○○即持板手作勢欲毆打甲○○，甲○○見狀竟基於傷害之犯意，自其機車上取出所有之剪刀1
    把，並先以其左手擋開乙○○持板手揮來之右手後，再以上
    開剪刀朝乙○○之左前側刺去，因乙○○用左手擋住而刺傷
    左前臂，甲○○又先後2 次朝乙○○左前側刺去，仍均被乙○○以左手抵擋，惟乙○○亦因而受有左肩部2 公分穿刺傷
    深及胸腔併左側血胸、左腕深部4 公分切割傷深及肌肉層，
    左前臂2 公分穿刺傷等傷害。嗣經丙○○趕抵現場發現制止
    ，乙○○旋即駕車與丙○○前往醫院就醫。
二、案經被害人乙○○訴由臺灣高雄地方法院檢察署檢察官偵查
    起訴。
    理  由
壹、程序部分
一、證人即告訴人乙○○於偵查中之陳述，係被告以外之人於審
    判外之言詞陳述，依刑事訴訟法第159 條第1 項規定，固無
    證據能力，惟經當事人及辯護人同意作為證據（見本院95年
    7 月26日準備程序筆錄），經本院審酌證人之陳述作成時並
    無違反其自由意志之情事存在，認為適當，依刑事訴訟法第
    159 條之5 第1 項規定，得為證據。
二、卷附高雄市立邱綜合醫院診斷證明書1 紙、長庚醫院高雄分
    院病歷1 份均係被告以外之人於審判外之書面陳述，依刑事
    訴訟法第159 條第1 項規定，固無證據能力，惟經當事人及
    辯護人同意作為證據（見本院95年7 月26日準備程序筆錄）
    ，經本院審酌上開診斷證明書均係醫護人員本於所受之醫療
    專業訓練，就其於救護告訴人乙○○之過程中見聞之傷勢而
    為記載，認為適當，依刑事訴訟法第159 條之5 第1 項規定
    ，得引為證據。
貳、實體部份
一、被告甲○○於前揭時、地持剪刀刺向告訴人乙○○左前側，
    致告訴人受有左肩部2 公分穿刺傷深及胸腔併左側血胸、左
    腕深部4 公分切割傷深及肌肉層，左前臂2 公分穿刺傷等傷
    害等情，業據其於審理時坦承不諱，核與證人即告訴人乙○○於偵查時以及證人丙○○於審理時之證述相符，並有高雄
    市立邱綜合醫院診斷證明書1 紙、長庚醫院高雄分院病歷1
    份在卷可稽，足見被告自白，核與事實相符，堪採為認定事
    實之證據。
二、公訴意旨雖認上揭被告持剪刀刺向告訴人之犯行係出於殺人
    之不確定故意，因認被告涉有殺人未遂罪嫌云云。經查：
(一)按刑法殺人未遂與傷害之區別，本視加害人有無殺意為斷，
    被害人受傷之程度，被害人受傷處所是否為致命部位，及傷
    痕多寡，輕重如何，僅足供認定有無殺意之參考，究不能據
    為區別殺人未遂與傷害之絕對標準，故不能僅因被害人受傷
    之位置係屬人體要害處，即認定加害人自始即有殺害被害人
    之犯意，最高法院著有90年度台上字第1897號判決可資參照
    ；是如加害人無殺人之意思，縱加害人所持用以攻擊者為足
    以致人於死之兇器，或被害人受傷部位為人體之要害處，仍
    不能論以殺人刑責。
(二)訊據被告固坦承有於前揭時、地持剪刀刺中告訴人之左肩及
    左臂，致告訴人受有上開傷害之事實，惟堅詞否認有何殺人
    未遂之犯行，辯稱：其當時係就告訴人曾代他人向其討債之
    事，上前與告訴人理論，惟告訴人竟取出板手作勢欲毆打，
    其見狀遂返回機車上取出所有之剪刀1 把與告訴人對峙，告
    訴人先持板手向其揮來，然遭其以左手擋住，其便順手將剪
    刀刺向告訴人之左胸，是告訴人雖受有上開傷害，惟其並無
    致告訴人於死之殺人犯意等語。經查：
  1.本件被告於94年8 月14日凌晨1 時許與友人丙○○於海產店
    吃完東西後，返其上開住處與告訴人乙○○發生口角爭執並
    有肢體拉扯，而當時被告手拿剪刀，告訴人手持板手等情，
    業據證人丙○○於偵查中（95年他字1440卷第9 頁）及審理
    時（本院卷95年10月5 日審判筆錄）證述明確，並證稱：其
    與被告於海產店吃完東西後被告即先自行返家，惟其不放心
    被告便跟隨於後，待其至距離案發現場約20公尺之際，發現
    被告與告訴人已經在吵架並發生肢體上的拉扯等語（見本院
    同上日審判筆錄），核與被告供述案發之際告訴人持板手等
    情節相符，顯見案發當日被告係於返家途中偶然之情況下始
    遇見告訴人，雙方一言不合便發生口角及肢體衝突，其與告
    訴人相互間並無深仇大恨。況被告與告訴人2 人又為表兄弟
    之親等關係，自難認被告於案發之際有何置告訴人於死之殺
    人犯意，應可確認。
  2.又告訴人於案發之際雖持板手，惟仍不敵而遭被告持剪刀刺
    中而受有左肩部2 公分穿刺傷深及胸腔併左側血胸、左腕深
    部4 公分切割傷深及肌肉層，左前臂2 公分穿刺傷等傷害，
    此有驗傷診斷證明書在卷可稽。惟觀諸告訴人受傷之部位，
    大都集中在左肩、左腕、左前臂部分，並非傷及人體之重要
    部位，另其左肩部之穿刺傷雖深及胸腔併左側血胸，然亦未
    達左胸重要臟器部分，且經就醫後施以手術治療後，當時並
    無立即性生命危險，亦有高雄市立邱綜合醫院診斷證明書1
    紙、長庚醫院高雄分院病歷1 份在卷可稽。又參以告訴人遭
    被告持剪刀刺中受傷後，猶能自行開車前往就醫等情，業據
    告訴人於偵查中證述明確（見偵卷第20頁），且證人丙○○
    於本院審理時亦證述：告訴人係自行開車前往就醫，其當時
    係坐在告訴人之駕駛座旁，告訴人並未因上開傷勢而精神狀
    況不好，因為告訴人到醫院後還有打電話給告訴人大姐等語
    明確（見本院95年10月5 日審理筆錄），均足認告訴人當時
    所受傷勢尚非有立即危及生命之可能，否則豈有告訴人於受
    傷後尚得自行開車前往就醫之理？是本件被告於案發之際，
    持剪刀刺向告訴人是否出於殺人之犯意，已非無疑。
  3.末查告訴人於本次衝突中雖受有上開傷害，然被告持剪刀之
    手於遭證人丙○○拉住之後即未再刺向告訴人，及至丙○○
    與告訴人開車離去之際，被告並未再有何追擊告訴人等情，
    亦據證人丙○○於審理時證述明確，並證稱：其拉住被告之
    手後，被告即未再刺向告訴人，及至其與告訴人上車離去之
    時，其均未將剪刀自被告手中搶下等語（見本院95年10月5
    日審理筆錄）。顯見被告於遭丙○○制止後，雖剪刀仍握於
    其手中，惟其並未繼續刺向告訴人，反而停留在現場任由告
    訴人與丙○○開車離去。足徵被告僅因上故而傷害告訴人，
    其並無奪取告訴人生命之主觀犯意甚明。是被告辯稱：其並
    無殺害告訴人之犯意等語，應堪採信。
(三)綜上所述，被告於上揭時、地持剪刀刺傷告訴人左肩、左前
    臂，致告訴人受有上開傷害之事實，雖可認定，惟從被告下
    手非重、且於告訴人受傷後並未有繼續追趕加害人之舉動、
    而告訴人所受傷勢並無生命危險尚能自行開車前往就醫、意
    識清醒等情狀綜合判斷，堪認被告尚無必致告訴人於死之殺
    人犯意，毋寧是基於教訓告訴人之傷害犯意甚明，是本件事
    證明確，被告傷害犯行，洵堪認定。
三、查被告行為後，如附表所示之相關法律均業經變更，並俱於
    95年7 月1 日施行，玆經整體比較結果，裁判時法並未較為
    有利，從而依刑法第2 條第1 項規定，自應適用各該行為時
    法，亦即修正前刑法。核被告甲○○所為，係犯修正前刑法
    第277 條第1 項之普通傷害罪。公訴意旨認被告所犯係刑法
    第271 條第2 項、第1 項之殺人未遂罪嫌，容有未洽，已如
    前述，惟起訴之基本社會事實同一，本院自得加以審理，並
    變更起訴法條為修正前刑法第277 條第1 項之傷害罪。爰審
    酌被告與告訴人係表親關係，僅因細故即持剪刀傷害告訴人
    之左肩及左前臂等處，所為誠屬不該，且事後迄今尚未與告
    訴人和解並賠償告訴人所受損害，惟念其犯後坦承犯行，及
    其動機、目的、犯罪手段及告訴人所受傷勢等一切情狀，量
    處如主文所示之刑，以示懲儆。
據上論斷，應依刑事訴訟法第299 條第1 項前段、第300 條，刑
法第2 條第1 項前段、修正前刑法第277 條第1 項，罰金罰鍰提
高標準條例第1 條前段，判決如主文。
本案經檢察官丁○○到庭執行職務。
中    華    民    國    95    年    10    月    19    日
                    刑事第八庭審判長法  官  李政庭
                                    法  官  賴文珊
                                    法  官  王俊彥
如不服本判決，應於判決送達後10日內，向本院提出上訴狀。
以上正本證明與原本無異。
中    華    民    國    95    年    10    月    19    日
                                    書記官  鄭永媚
┌───────────────────────────────────────────────┐
│附表：                                                                                        │
├──────┬─────────────┬─────────────┬───────┬────┤
│相關變更條文│行為時法（下稱舊法）之內容│裁判時法（下稱新法）之內容│比  較  理  由│備    註│
├──────┼─────────────┼─────────────┼───────┼────┤
│【罰金刑貨幣│依法律應處罰金、罰鍰者，就│中華民國94年1 月7 日法修正│刑法之貨幣單位│經按現行│
│單位之變更】│其原定數額得提高為2 倍至10│施行後，刑法分則編所定罰金│由「元（指銀元│法規所定│
│罰金罰鍰提高│倍（刑法乃係定明10倍）。第│之貨幣單位為新臺幣。94年1 │）」變更為「新│貨幣單位│
│標準條例第1 │1 條所定得提高倍數之規定，│月7 日刑法修正時，刑法分則│臺幣」，且刑法│折算新臺│
│條前段、第5 │於本條例修正後制定之法律，│編未修正之條文定有罰金者，│分則之罰金數額│幣條例第│
│條→刑法施行│不適用之；本條例修正前公布│自94年1 月7 日刑法修正施行│，亦視該分則先│2 條之規│
│法第1 之1條 │之法律，於本條例修正後修正│後，就其所定數額提高為30倍│前曾修正與否，│定折算後│
│第1 項、第2 │其罰金罰鍰數額或法律經全部│。但72年6 月26日至94年1 月│而分別提高3 或│等值，是│
│項          │修正而其罰金罰鍰數額未予變│7 日新增或修正之條文，就其│30倍。        │以新法並│
│            │更者，亦同。              │所定數額提高為3 倍。      │              │未較有利│
│            │                          │                          │              │。      │
├──────┼─────────────┼─────────────┼───────┼────┤
│【罰金刑下限│罰金：（銀元）1 元以上。  │罰金：新臺幣1000元以上…。│罰金刑之下限，│舊法有利│
│之變更】刑法│                          │                          │由銀元10元（亦│        │
│第33條第5款 │                          │                          │經提高）即新臺│        │
│            │                          │                          │幣30元，提高為│        │
│            │                          │                          │新臺幣1000元  │        │
├──────┼─────────────┴─────────────┴───────┴────┤
│整體比較結果│舊法罰金刑下限較低，顯較有利。                                                  │
└──────┴────────────────────────────────────────┘
附錄本案論罪法條：
修正前刑法第277條第1項
（普通傷害罪）
傷害人之身體或健康者，處3 年以下有期徒刑、拘役或1 千元以
下罰金。


司法院資訊處製作；財團法人民間司法改革基金會備份。
